臺灣臺北地方法院民事簡易判決
111年度北簡字第10974號
原      告  陳文正  
被      告  花旗（台灣）商業銀行股份有限公司


法定代理人  莫兆鴻  
訴訟代理人  林筱軒  
上列當事人間請求確認本票債權不存在事件，本院於中華民國11
1年10月4日言詞辯論終結，判決如下：
    主      文
確認被告所執本院九十六年度票字第七七六二一號本票裁定所載
之本票債權請求權不存在。
被告不得執前項本票裁定為執行名義聲請對原告之財產為強制執
行。
訴訟費用新臺幣伍仟零柒拾元由被告負擔。
    事實及理由
一、按確認法律關係之訴，非原告有即受確認判決之法律上利益
    者，不得提起之，民事訴訟法第247條第1項前段定有明文。
    又所謂即受確認判決之法律上利益，係指法律關係之存否不
    明確，原告主觀上認其在法律上之地位有不安之狀態存在，
    且此種不安之狀態，能以確認判決將之除去者而言，若縱經
    法院判決確認，亦不能除去其不安之狀態者，即難認有受確
    認判決之法律上利益（最高法院52年台上字第1240號判決要
    旨參照）。原告主張被告持有本院96年度票字第77621號本
    票裁定(下稱系爭本票裁定)所示本票(下稱系爭本票)債權請
    求權不存在，為被告所否認，顯然兩造就系爭本票債權請求
    權存在與否已發生爭執，如不訴請確認，原告在私法上之地
    位將有受侵害之危險，則原告提起本件確認本票債權不存在
    之訴，有即受確認判決之法律上利益，合先敘明。
二、原告主張：原告前於民國89年間因有卡債問題無力清償，遂
    經被告提供轉換方案予原告並要求簽立系爭本票作為擔保，
    嗣因原告無力清償協議之帳款，自89年5月開始逾期，後雖
    陸續有還款，直至95年9月後即未有還款情事，被告遂持系
    爭本票，向鈞院聲請本票裁定，經鈞院以系爭本票裁定准予
    強制執行，依系爭本票裁定理由所載，系爭本票係於88年11
    月9日簽發、未載到期日，應視為見票即付，被告於89年1月
    23日提示付款，僅獲部分付款，嗣被告於96年11月始向鈞院
    聲請本票裁定，則系爭本票之票據時效顯已消滅，原告得拒
    絕給付；另系爭本票所擔保之信用卡債權之最後繳款時間為
    95年5月，縱以一般債權15年時效觀之，系爭債權亦於110年
    9月即告消滅，原告依法取得抗辯權，被告不得向原告請求
    清償帳款，為此提起本訴等語，並聲明如主文第1、2項所示
    。
三、被告則以：原告與被告確實於88年11月9日簽訂系爭本票，
    被告並已取得系爭本票裁定及確定證明書，被告係屬持有合
    法執行義之債權人，另原告於89年9月15日起至95年9月15日
    止，共繳款25次，原告之主張為無理由等語，資為抗辯，並
    聲明：駁回原告之訴。
四、本院得心證之理由：
　㈠按票據上之權利，對匯票承兌人及本票發票人，自到期日起
    算；見票即付之本票，自發票日起算；三年間不行使，因時
    效而消滅；本票未載到期日者，視為見票即付，票據法第22
    條第1項前段、第120條第2項定有明文。又時效完成後，債
    務人得拒絕給付，民法第144條第1項亦定有明文。
　㈡查系爭本票之發票日為88年11月9日，未載到期日，被告於89
    年1月23日提示付款，有系爭本票、系爭本票裁定及確定證
    明書可稽(見本院卷第37、41-45頁)，則系爭本票應視為見
    票即付，依票據法第22條之規定，自發票日起算3年，即至9
    1年11月9日止不行使票據權利，時效即屬完成，又被告遲至
    96年間始執系爭本票向本院聲請本票裁定，經本院以系爭本
    票裁定准予強制執行，被告復自陳沒有中斷時效事由等語(
    見本院卷第59頁)，則系爭本票之請求權業已罹於時效而消
    滅，復經原告抗辯後，其本票債權請求權即因罹於時效而消
    滅，是原告請求確認系爭本票債權請求權不存在，洵屬有據
    。
五、綜上所述，原告據以提起本訴，請求確認被告持有系爭本票
    裁定所示之系爭本票債權請求權不存在，及被告不得執系爭
    本票裁定為執行名義聲請對原告之財產為強制執行，均為有
    理由，應予准許。
六、本件事證已臻明確，兩造其餘攻擊防禦方法及證據，核與判
    決之結果不生影響，爰不一一論列，併此敘明。
七、訴訟費用負擔之依據：民事訴訟法第78條。本件訴訟費用額
    ，依後附計算書確定如主文第3項所示金額。
中　　華　　民　　國　　111 　年　　10　　月　　21　　日
                  臺北簡易庭  法  官  葉藍鸚
訴訟費用計算書
項　　    目               金　額（新臺幣）　　   備　註
第一審裁判費   　 　　     5,070元
合　　　　計　　　         5,070元
以上正本係照原本作成。
如不服本判決，應於判決送達後20日內向本庭提出上訴狀（須按
他造當事人之人數附繕本）。如委任律師提起上訴者，應一併繳
納上訴審裁判費。
中　　華　　民　　國　　111 　年　　10　　月　　21　　日
                              書記官  翁嘉偉